【裁判字號】    88,小上,60
【裁判日期】    900926
【裁判案由】    給付管理費
【裁判全文】
臺灣臺北地方法院民事判決  八十八年度小上字第六０號
    上  訴  人  甲○○
    被上訴人    忠孝新城守望相助委員會
    法定代理人  乙○○
    訴訟代理人  周民忠
右當事人間請求給付管理費事件，上訴人對於中華民國八十八年四月三十日本院新店
簡易庭八十八年度店小字第三十號第一審判決提起上訴，本院裁定如左：
        主      文
上訴駁回。
第二審訴訟費用由上訴人負擔。
    事  實
甲、上訴人方面：
壹、聲明：
貳、陳述：除與原審判決書所載者相同茲予引用外，補稱：
參、證據：援用原審之立證方法。並提出台北縣新店市忠孝新城守望相助委員會第二
    屆區分所有權人大會紀錄、第一屆住戶所有權人大會會議記錄、台北第二九支局
    存證信函第一六六三號函為證（以上均影本）。
乙、被上訴人方面：
壹、聲明：駁回上訴。
貳、陳述：除與原審判決書所載者相同茲予引用外，補稱：
參、證據：援用原審之立證方法。
        理      由
一、按「上訴狀內應記載上訴理由，表明下列各款事項：一、原判決所違背之法令及
    其具體內容。二、依訴訟資料可認為原判決有違背法令之具體事實。」民事訴訟
    法第四百三十六條之二十五定有明文。易言之，上訴人於上訴理由中，應表明下
    列各款事項之一：（一）該判決所違背之法令及其具體內容，如揭示所違背法令
    之條項，或有關解釋、判例字號，或成文法以外之習慣或法理等及其具體內容。
    （二）依訴訟資料可認為原判決有違背法令之具體事項。經查，本件上訴人上訴
    ，係以被上訴人在民國六十六年六月二十二日有關管理費之區分所有權人會議決
    議，無論其內容或決議之方法、程序，均不合法令，原審漏未詳查，及民法第五
    十六條規定：「社團法人總會決議之內容，違反法令或章程者，無效。」為上訴
    理由。上訴人既已指出區分所有權人會議之決議不合法令，且原審漏未詳查，則
    上訴人已指出原審判決有不適用法規之違背法令，其上訴合法，合先敘明。
二、本件被上訴人於原審起訴主張：上訴人為台北縣新店市忠孝新城之區分所有權人
    ，欠繳八十六年七月、九月至十二月、八十七年一月至八十八年一月共計十八個
    月之管理費乙節，為上訴人所不爭，堪信為真實。查上訴人於原審則以「查此等
    管理費之繳納金額及繳納期限，原告皆係自為主張，從未依含被告在內之區分所
    有權人會議，決議認許，．．．是此，原告若無法提出區分所有權人具名之會議
    及決議紀錄，即不合公寓大廈管理條例第十八條第一項第二款有關公寓大廈設置
    公共基金來源之規定，則原告無理要求被告每月繳納其所主張之管理費甚明。」
    等語置辯（詳上訴人於原審所提出之八十八年四月十五日答辯狀）。被上訴人乃
    於原審提出八十六年六月二十二日區分所有權人大會會議紀錄為證，證明有區分
    所有權人會議決議存在。上訴人於原審對該會議紀錄之形式真正亦不爭執。該會
    議記錄第四頁討論提案第一案案由為管理費收繳案，提案內容與管理費金額與繳
    納期限有關者，載明：「收繳額度係按住戶實際房屋坪數，每坪五十元計算。」
    「住戶每月十日前至監控室繳交管理費」，決議「無異議通過」等語。則上訴人
    於原審所提出「無決議收繳管理費之區分所有權人會議及決議」云云，並無可取
    。
二、民法第五十六條規定「總會之召集程序或決議方法，違反法令或章程時，社員得
    於決議後三個月內請求法院撤銷其決議。但出席社員，對召集程序或決議方法，
    未當場表示異議者，不在此限。總會決議之內容違反法令或章程者，無效。」
（一）、公寓大廈管理條例第二九條第一項規定「區分所有權人會議之決議，除本條
        例或規約另有規定外，應有區分所有權人過半數及其區分所有權比例合計過
        半數之出席，以出席人數過半數及其區分所有權比例占出席人數區分所有權
        合計過半數之同意行之。」係有關區分所有權人會議召集程序及決議方法之
        規定。如區分所有權人會議決議違反上開公寓大廈管理條例第二九條第一項
        規定者，為維護法律秩序之安定性及禁反言之原則，類推適用民法第五十六
        條規定，凡出席之區分所有權人，對召集程序或決議方法，未當場表示異議
        者，或未於決議後三個月內依法定程序提出者，應不得再以區分所有權人會
        議召集程序或決議方法違反法令或章程為由，主張不受區分所有權人會議決
        議拘束。查本件上訴人於八十六年六月二十二日第二次區分所有權人會議決
        議時，曾出席，惟未為反對之表示乙節，為兩造所不爭，且有會議紀錄為憑
        。揆諸上開說明，上訴人不得主張不受該決議拘束。
（二）、至於民法第五十六條第二項規定：決議之內容違反法令或章程者，係指其決
        議內容違反法令或章程之明文規定或公序良俗等情形而言。本件八十六年六
        月二十二日第二次區分所有權人會議決議之內容係對忠孝新城之區分所有權
        人收繳管理費，並無違反法令或章程之明文規定或公序良俗等情形。上訴人
        雖指稱，該次會議紀錄上記載之八十五年六月十五日第一次區分所有權人會
        議決議並不存在等語。經查忠孝新城係於八十五年九月十五日召開第一次區
        分所有權人會議乙節，業據被上訴人提出會議紀錄及出席簽到冊為證。上訴
        人又以該會議紀錄有多處剪貼之痕跡（如貴賓欄簽名），且簽到簿格式前後
        不同（如編號第一號至第四四號之首行寫「台北縣新店市忠孝新城守望相助
        委員會第一屆所有權人大會簽到冊」，惟從編號四五到二四二之首行則寫「
        台北縣新店市忠孝新城守望相助委員會區分所有權人大會簽到冊」）等語置
        辯。惟經查：上訴人指稱第一次區分所有權人會議有剪貼痕跡者，僅係貴賓
        之簽名，與決議之效力無關緊要。簽到簿首行寫「台北縣新店市忠孝新城守
        望相助委員會第一屆所有權人大會簽到冊」，或寫「台北縣新店市忠孝新城
        守望相助委員會區分所有權人大會簽到冊」，對簽到之效力亦無影響。雖然
        八十六年六月二十二日第二次區分所有權人會議決議紀錄誤載第一次區分所
        有權人會議之時間為八十五年六月十五日，惟確有該第一次區分所有權人會
        議決議並無疑義，僅會議紀錄誤載時間，對決議之效力，並無影響。
（三）、上訴人自承曾參加八十六年六月二十二日第二次區分所有權人會議，該次會
        議記錄第四頁討論提案第一案案由為管理費收繳案，提案內容與管理費金額
        與繳納期限有關者，載明：「收繳額度係按住戶實際房屋坪數，每坪五十元
        計算。」「住戶每月十日前至監控室繳交管理費」，決議「無異議通過」等
        語。且上訴人自承曾繳納二期管理費。則上訴人於原審空言主張未聽聞第二
        次區分所有權人會議有討論管理費云云，亦無可取。此外，上訴人亦曾於住
        戶均簽署之忠孝新城自治公約上簽名（詳交屋通知單第六項第五款），該公
        約亦有管理費之收費標準和繳交時間由大會議決之約定，則關於管理費之收
        取，區分所有權人間已有共同之意思決定，有無第一次區分所有權人會議已
        不重要。
三、綜上所述，被上訴人請求上訴人給付管理費，為有理由，應予准許。原審命上訴
    人給付，核無違誤，上訴意旨，指摘原判不當，求予廢棄，為無理由，應駁回其
    上訴。
四、因本案事證已臻明確，兩造其餘主張陳述及所提之證據，與本件判斷結果無關，
    均毋庸再予論述，附此敘明。
五、據上論結，本件上訴為無理由，依民事訴訟法四百三十六條之三十二第二項、第
    四百四十九條第二項、第七十八條，判決如主文。
中      華      民      國    九十    年      九      月  二十六     日
                          民事第五庭審判長法  官
                                          法  官
                                          法  官
右為正本係照原本作成
不得抗告
中      華      民      國    八十九    年      三      月     十五     日
~B法院書記官
按當事人於第二審程序不得提出新攻擊或防禦方法。民事訴訟法第四三六之二八
    條訂有明文。是以，兩造於第二審程序提出之新攻防方法，本院原則上不得斟酌
    。茲先就兩造於原審所提出之攻防方法論述之。


司法院資訊處製作；財團法人民間司法改革基金會備份。
